【裁判字號】    98,交訴,19
【裁判日期】    980402
【裁判案由】    公共危險等
【裁判全文】
臺灣彰化地方法院刑事判決              98年度交訴字第19號
公  訴  人  臺灣彰化地方法院檢察署檢察官
被      告  乙○○
                    （現因另案羈押在臺灣彰化看守所）
上列被告因公共危險等案件，經檢察官提起公訴（98年度偵字第
613 號），本院判決如下：
    主  文
乙○○駕駛動力交通工具肇事，致人受傷而逃逸，累犯，處有期
徒刑捌月；又因過失傷害人，累犯，處有期徒刑參月。應執行有
期徒刑玖月。
    犯罪事實
一、乙○○前因違反毒品危害防制條例案件，經本院以93年度訴
    字第1219號判決有期徒刑10月確定，復因施用毒品案件，經
    本院以94年度訴字第909 號判處有期徒刑1 年6 月確定，於
    民國96年1 月3 日縮刑期滿假釋付保護管束，刑期至同年5
    月20日屆滿未經撤銷假釋，以已執行完畢論。竟於97年11月
    27日上午7 時40分許，駕駛其所有之車牌號碼4122－UD號自
    小客車，暫停於彰化縣大村鄉○○村○○○路274 之10號前
    巷道中，因見警方在該處執行毒品案件查緝勤務，懷疑其涉
    有相關罪嫌而上前盤查時，立即駕車逃離現場，其原應注意
    汽車行駛至無號誌交岔路口，支線道車應暫停讓幹線道車先
    行，且依當時情形，天氣為晴天，有日間自然光線，路面乾
    燥無缺陷，又無障礙物，前方雖有建築物阻礙視線，惟並無
    不能注意之情形，竟為逃避追緝而疏未注意，冒然自巷道內
    右轉進入中正東路，適有甲○○騎駛之車牌號碼G3D －252
    號重型機車，沿中正東路由西往東方向行駛，而其上開自小
    客車左車門因而與甲○○騎駛之上開機車右後車身發生碰撞
    ，甲○○人車倒地，致受有頭部外傷併頸部挫傷、上唇開放
    性傷口併牙冠斷裂、牙齒脫落、右手及雙膝多處擦傷等傷害
    。乙○○見甲○○倒地受傷，並未下車察看，且為逃避肇事
    責任，竟基於駕駛動力交通工具肇事致人受傷而逃逸之犯意
    ，未對甲○○採取必要之救護措施，並報警停留於現場等候
    處理，反加速沿中正東路左轉山腳路方向逃離現場，嗣為警
    循線查獲上情。
二、案經甲○○訴由彰化縣警察局員林分局報請臺灣彰化地方法
    院檢察署檢察官偵查起訴。
    理  由
一、本件被告所犯係死刑、無期徒刑、最輕本刑為3 年以上有期
    徒刑以外之罪，其於準備程序就前揭被訴事實為有罪之陳述
    ，經受命法官告知簡式審判程序之旨，並聽取其與公訴人之
    意見後，本院認無不得或不宜改依簡式審判程序進行之處，
    爰依刑事訴訟法第273 條之1 第1 項、第284 條之1 ，裁定
    本案由受命法官獨任進行簡式審判程序，合先敘明。
二、上揭犯罪事實，業據被告乙○○於警詢及本院審理時坦承不
    諱，核與證人即被害人甲○○於警詢及偵查時證述之被害情
    節相符，復經證人周健琳警詢及偵訊中證述、證人黃宣哲於
    警詢證述綦詳，並有車籍查詢基本資料詳細畫面、道路交通
    事故現場圖、道路交通事故調查報告表(一)(二)、彰化縣警察局
    舉發違反道路交通管理事件通知單各1 紙、財團法人彰化基
    督教醫院診斷書2 紙、4122－UD號自小客車車損照片2 張、
    路口監視器翻拍照片4 張及現場照片7 張在卷可稽，足認被
    告自白核與事實相符，應堪採信。
    且查：
    （一）按汽車行駛至無號誌交岔路口，支線道車應暫停讓幹
          線道車先行，道路交通安全規則第102 條第1 項第2
          款前段定有明文，被告考領有合格之駕駛執照，其駕
          駛車輛時自應注意上揭道路交通安全之規定，而依當
          時情形，又無不能注意之情事，竟由支線巷道冒然駛
          入上開主線道路而撞及告訴人機車，其駕車行為顯有
          過失至明。又本件告訴人確因上開交通事故而受有傷
          害，被告上開過失行為亦為造成告訴人受有前揭傷勢
          之直接原因，堪認被告行車過失行為與告訴人之傷害
          結果間，具有相當因果關係，當無疑義。
    （二）次按刑法第185 條之4 肇事逃逸罪，以駕駛動力交通
          工具肇事，有致人死傷而逃逸之事實，為其犯罪構成
          要件，不以行為人明知被害人有死傷情形為必要（最
          高法院91年度臺上字第137 號刑事判決意旨參照）。
          再者，該肇事逃逸罪以處罰肇事後逃逸之駕駛人為目
          的，俾促使駕駛人於肇事後能對被害人即時救護，以
          減少死傷，是該罪之成立只以行為人有駕駛動力交通
          工具肇事，致人死傷而逃逸之事實為已足，至行為人
          之肇事有否過失，則非所問（最高法院92年度臺上字
          第4468號刑事判決意旨參照）。準此，汽車駕駛人駕
          駛汽車肇事，不論其責任之歸屬為何，即有義務留在
          肇事現場，採取救護或其他必要措施，並向警察機關
          報告，以維護他人之生命與其他用路人之交通安全。
          本件被告既明知其自小客車與告訴人機車發生碰撞，
          業據其供明在卷，理應對告訴人當場受有傷害之情況
          已有認識，其竟未採取救護或其他必要措施，並向警
          察機關報告，即速行駕車離去，嗣始經警查獲，其確
          有肇事後逃逸之犯行，亦堪認定。
四、核被告乙○○所為，係犯刑法法第185 條之4 肇事致人傷害
    逃逸罪及同法第284 條第1 項前段之過失傷害罪。被告所犯
    過失傷害罪及肇事致人傷害逃逸罪2 罪間，其行為不同，罪
    名各異，應予分論併罰。又被告前因違反毒品危害防制條例
    案件，經本院以93年度訴字第1219號判決有期徒刑10月確定
    ，復因施用毒品案件，經本院以94年度訴字第909 號判處有
    期徒刑1 年6 月確定，於96年1 月3 日縮刑期滿假釋付保護
    管束，刑期至同年5 月20日屆滿未經撤銷假釋，以已執行完
    畢論等情，有臺灣高等法院被告前案記錄表、臺灣彰化地方
    法院檢察署刑案資料查註紀錄表各1 份在卷足憑，其於有期
    徒刑執行完畢5 年內故意再犯本件最重本刑為有期徒刑以上
    之2 罪，均為累犯，應依刑法第47條第1 項規定，加重其刑
    。爰審酌被告駕車未遵守規定，支線道車未暫停讓幹道車先
    行，因而肇事，致告訴人受有上開傷勢，忽視其他用路人之
    安全，且於肇致車禍並使告訴人受傷後，猶駕車逃逸，置告
    訴人安危於不顧，其所生危害非輕，且案發迄今未與告訴人
    就過失傷害部分達成和解，惟念被告於本院審理時坦承犯行
    ，暨其智識程度、生活狀況等一切情狀，分別量處如主文所
    示之刑，並定其應執行刑。
據上論斷，依刑事訴訟法第273 條之1 第1 項、第299 條第1 項
前段，刑法第185 條之4 、第284 條第1 項前段、第47條第1 項
、第51條第5 款，刑法施行法第1 條之1 第1 項、第2 項前段，
判決如主文。
本案經檢察官張聖傳到庭執行職務。
中    華    民    國    98    年    4     月    2     日
                  交通法庭    法  官  胡宜如
以上正本證明與原本無異。
如不服本判決應於收受判決後10日內向本院提出上訴書狀，並應
敘述具體理由。其未敘述上訴理由者，應於上訴期間屆滿後20日
內向本院補提理由書（均須按他造當事人之人數附繕本）「切勿
逕送上級法院」。
告訴人或被害人對於判決如有不服具備理由請求檢察官上訴者，
其上訴期間之計算係以檢察官收受判決正本之日期為準。
中    華    民    國    98    年    4     月    2     日
                              書記官  林淑文
附錄本案論罪科刑法條：
中華民國刑法第185條之4
駕駛動力交通工具肇事，致人死傷而逃逸者，處6 月以上5 年以
下有期徒刑。
中華民國刑法第284條
因過失傷害人者，處6 月以下有期徒刑、拘役或5 百元以下罰金
，致重傷者，處1 年以下有期徒刑、拘役或5 百元以下罰金。
從事業務之人，因業務上之過失傷害人者，處1 年以下有期徒刑
、拘役或1 千元以下罰金，致重傷者，處3 年以下有期徒刑、拘
役或2 千元以下罰金。


司法院資訊處製作；財團法人民間司法改革基金會備份。
